【裁判字號】    97,上易,420
【裁判日期】    970701
【裁判案由】    傷害
【裁判全文】
臺灣高等法院高雄分院刑事判決         97年度上易字第420號
上  訴  人
即  被  告  甲○○
                    （臺灣高雄看守所羈押中）
上列上訴人因傷害案件，不服臺灣屏東地方法院97年度易字第91
號中華民國97年3 月26日第一審判決（起訴案號：臺灣屏東地方
法院檢察署96年度偵字第7751號），提起上訴，本院判決如下：
     主  文
上訴駁回。
     事  實
一、甲○○（曾因違反麻醉藥品管理條例等罪，經法院判處及裁
    定應執行有期徒刑6 年確定，於民國89年4 月11日假釋出監
    ，後因撤銷假釋入監執行，於93年4 月30日縮刑期滿執行完
    畢）係乙○○之子，二人間具有家庭暴力防治法第3 條第3
    款所定之家庭成員關係。於96年11月22日15時2 分許，在屏
    東縣枋山鄉楓港村舊庄21之19號之住處內，甲○○因向其母
    乙○○討錢買酒不成，竟基於傷害直系血親尊親屬身體之犯
    意，以腳踹踢其母乙○○腹部，致乙○○受有上腹部踢傷3
    ×4 公分及右上腹部踢傷3 ×3 公分等傷害。嗣於同年月24
    日8 時50分許，經乙○○報警查獲上情。
二、案經屏東縣警察局枋寮分局報請臺灣屏東地方法院檢察署檢
    察官提起公訴。
     理  由
一、證據能力：
    後述關於證人等於審判外之陳述及卷附書證即書面之傳聞證
    據等部份，檢察官、被告已於本院審理調查上開證據時，就
    此證據能力均表示無意見，且本院認為以之作為本件論証之
    證據，均與待證事實具有關聯性，作為本案之證據亦屬適當
    ，依刑事訴訟法第159 條之5 第1 項規定，自得為證據。
二、訊據上訴人即被告甲○○固供認其於上開時、地，因酒後將
    家中照片摔在地上踩，而遭其母制止、責備等情，惟否認有
    上開傷害其母犯行，辯稱：其當時並無故意以腳踹踢其母腹
    部致受傷，其母可能因討厭其常喝酒，才去報警提出告訴云
    云。然查上開犯罪事實，業據告訴人即證人乙○○、王恆宜
    於警詢、偵查中具結指證明確，並有戴外婦產科診所96年11
    月22日驗傷診斷書（見警卷第11頁）、原審法院97年度家護
    字第14號民事通常保護令（見本院卷第33-34 頁）在卷可證
    ，復參以被告於原審坦承認罪在卷（見原審卷第34頁反面、
    第43頁反面），足認被告所辯上情，係卸責之詞，不足採信
    ，被告上開傷害其母犯行，堪以認定。
三、按家庭暴力防治法所稱家庭暴力，係指家庭成員間實施身體
    或精神上不法侵害之行為；所稱家庭暴力罪，係指家庭成員
    間故意實施家庭暴力行為而成立其他法律所規定之犯罪，家
    庭暴力防治法第2 條第1 項、第2 項分別定有明文。本案被
    告甲○○傷害其母乙○○所為，係屬對直系血親尊親屬犯刑
    法第277 條第1 項之傷害罪，應依刑法第280 條規定加重其
    刑，且被告所為亦屬於對家庭成員間實施身體上不法侵害之
    行為，自該當家庭暴力防治法所稱之家庭暴力罪，惟因家庭
    暴力防治法對於家庭暴力罪並無科處刑罰之規定，應依刑法
    傷害罪論罪。又被告曾因違反麻醉藥品管理條例等罪，經法
    院判處及裁定應執行有期徒刑6 年確定，於民國89年4 月11
    日假釋出監，後因撤銷假釋入監執行，於93年4 月30日縮刑
    期滿執行完畢，有臺灣高等法院被告前案紀錄表附卷足憑（
    見本院卷第19-22 頁），其於刑之執行完畢後5 年內，故意
    再犯本件有期徒刑之罪，為累犯，應依法加重其刑。至於起
    訴書事實雖載被告有對其母乙○○口出穢言等情，然此部分
    係屬公然侮辱罪，因未據其母提出告訴（見警卷第4 頁，偵
    卷第6 頁），而公訴人於原審復當庭陳明只就傷害罪部分起
    訴等語（見原審卷第35頁），則關於公然侮辱部分，本院自
    不予審理，附此敘明。
四、原審認被告罪證明確，因而適用刑法第277 條第1 項、第28
    0 條、第47條第1 項，刑法施行法第1 條之1 等規定，並審
    酌被告智識程度、曾有上述犯罪前科，與告訴人係母子關係
    ，竟因討錢買酒不成即毆打告訴人，乖逆人倫，告訴人之傷
    勢，被告犯後態度等一切情狀，量處有期徒刑1 年2 月。其
    認事用法，核無不合，量刑亦屬允當。被告上訴意旨否認犯
    罪，指摘原判決不當，並無理由，應予駁回。
五、被告甲○○因傷害案件，經本院於97年5 月16日訊問後，認
    其犯罪嫌疑重大，且有逃亡或有事實足認為有逃亡之虞，有
    刑事訴訟法第101 條第1 項第1 款情形，非予羈押，顯難進
    行審判或執行，而有羈押之必要而執行羈押。又被告於原審
    係經拘提到案（見原審卷第22頁），而被告所犯上開傷害罪
    部分，亦經本院審酌卷附相關事證，認其犯行明確而維持原
    審1 年2 月之判決，駁回被告之上訴（如前所述），足認被
    告罪嫌重大，本院審酌被告犯罪情節及上開羈押原因等情，
    仍認而為進行日後執行，應有繼續羈押被告之必要。被告於
    本院審理中以言詞聲請具保停止羈押，自難准許，應予駁回
    ，附此敘明。
據上論斷，應依刑事訴訟法第368條，判決如主文。
本案經檢察官方娜蓉到庭執行職務。
中    華    民    國    97    年    7     月    1     日
               刑事第一庭   審判長法  官  郭雅美
                                  法  官  徐美麗
                                  法  官  張意聰
以上正本證明與原本無異。
如不服本判決（按本判決之罪，依刑法傷害罪加重其刑至二分之
一，即非最重本刑為三年以下有期徒刑之罪），應於收受本判決
後10日內向本院提出上訴書狀，其未敘述上訴理由者，並得於提
起上訴後10日內向本院補提理由書狀（均須按他造當事人之人數
附繕本）「切勿逕送上級法院」。
中    華    民    國    97    年    7     月    1     日
                                  書記官  陳金
附錄本判決論罪科刑法條：
刑法第280 條
對於直系血親尊親屬，犯第277 條或第278 條之罪者，加重其刑
至二分之一。
刑法第277 條第1 項
傷害人之身體或健康者，處3 年以下有期徒刑、拘役或新臺幣3
萬元以下罰金。


司法院資訊處製作；財團法人民間司法改革基金會備份。
